【裁判字號】    88,易,2591
【裁判日期】    890126
【裁判案由】    詐欺等
【裁判全文】
臺灣臺北地方法院刑事判決                        八十八年度易字第二五九一號
    公  訴  人  臺灣臺北地方法院檢察署檢察官
    被      告  庚○○
右列被告因偽造文書等案件，檢察官提起公訴（八十八年度偵字第一四九八二號），
本院判決如左：
    主  文
庚○○行使偽造私文書，足以生損害於他人，處有期徒刑參月，緩刑貳年。興昌送貨
單客戶簽收欄上偽造之姓氏「劉」參枚沒收。
其餘被訴恐嚇危害安全罪部分無罪。
    事  實
一、庚○○係奇佳水電工程行之負責人，於民國八十八年三月十日承包喬建工程有限
    公司（下稱喬建公司，起訴書誤載為僑建公司）位於台北市○○路○段五五０號
    國父紀念館中山畫廊之消防及冷氣配管工程，詎庚○○明知所承包者僅限於水管
    工程不需要電線材料，竟於工程期間之八十八年四月十五日，萌生為自己不法所
    有之意圖，於向設於台北市○○街二三七號之興昌材料行領取工程所需彎頭2"鐵
    六個、消防用AB膠一組材料之際，未經喬建公司及該公司己○○主任同意，另向
    興昌材料行會計甲○○請求領取喬建公司所需之國際PVC電線2.0(白)、(紅)各一
    捲，並於興昌送貨單客戶簽收欄上簽具姓氏「劉」之署名（一式三聯）而偽造該
    送貨單私文書，復將興昌送貨單之存根聯、請款聯交予興昌材料行，甲○○因而
    誤認庚○○已得喬建公司授權，即於庚○○領取個人所需材料時一併交付上開二
    捲電線，足生損害於喬建公司及己○○，嗣經興昌材料行負責人乙○○○向喬建
    公司己○○查證，丁○○始知上情。
二、案經喬建公司負責人丁○○（起訴書誤載為僑建公司）訴由台北市政府警察局中
    正第二分局報請台灣台北地方法院檢察署檢察官偵查起訴。
    理  由
壹、有罪部分：
一、訊據被告庚○○固不諱言向興昌材料行領取電線材料之事實，惟矢口否認有何犯
    行，辯稱：因喬建公司己○○主任委託伊至興昌材料行領取材料始將喬建公司所
    需之材料一併領回，領回後已將之交予己○○，並未向興昌材料行詐取該等材料
    云云。經查：右揭事實，業據告訴人丁○○指訴甚詳，核與證人即喬建公司主任
    己○○證述情節相符，並有興昌送貨單留存聯影本一紙附卷可稽。又被告未經己○○同意而以之姓氏「劉」於興昌送貨單客戶簽收欄上簽收一節，不惟據被告供
    認在卷，亦經證人己○○證述對於事前不知被告向興昌材料行領取電線材料等語
    明確（見本院八十八年九月二十八日訊問筆錄），是該送貨單客戶簽收欄上之姓
    氏「劉」乃屬未經授權簽具而偽造無訛。又被告供承向來係以個人名義至興昌材
    料行領取工程所需材料，並於送貨單客戶簽收欄上簽具姓氏「潘」，可知被告自
    己至興昌材料行領取材料時均會簽署姓氏「潘」以確認各該材料為伊所領取，而
    此次既由被告前去領取材料，何以簽署姓氏「劉」？此違反慣例之方式無非係掩
    人耳目，為達使人誤認係喬建公司己○○前去領取材料之目的。再參以證人即喬
    建公司會計甲○○、丙○○證稱興昌材料行與喬建公司有業務往來，事前已約定
    隨時得領取材料，均會依照喬建公司人員之請求而給付所需之各該材料，送貨單
    一式三聯，存根聯由興昌材料行留存，請款聯乃事後請款之用，收執聯則交由收
    貨之客戶等語，可明喬建公司人員前去興昌材料行領取材料，於送貨單簽收後，
    興昌材料行將無異議交付所需材料，因而被告以姓氏「劉」表示係喬建公司己○○主任領取電線材料之行為顯係利用興昌材料行對於喬建公司己○○主任之信任
    。被告既不否認所領取二捲電線非伊個人工程所需，則其竟冒用喬建公司己○○
    主任向興昌公司領取，其有藉此詐領電線材料之不法所有意圖甚明。從而，被告
    所辯委不足採。本件事證明確，其上開犯行堪以認定，應依法論科。
二、被告冒用喬建公司己○○主任名義於興昌送貨單客戶簽收欄上簽署姓氏「劉」後
    ，將送貨單之存根聯、請款聯交予興昌材料行會計甲○○領取送貨單所載材料，
    顯對於該送貨單客戶簽收欄表彰收領材料之意思有所主張，核其所為係犯刑法第
    二百十六條、第二百十條之行使偽造私文書罪及同法第三百三十九條第一項之詐
    欺取財罪。其偽造姓氏「劉」之署名為偽造興昌送貨單私文書之部分行為，不另
    論罪。偽造興昌送貨單私文書而後行使交予興昌材料行，偽造之低度行為為行使
    之高度行為所吸收，應論以行使偽造私文書罪。又其所犯上開行使偽造私文書、
    詐欺取財罪間，係為達詐取財物之目的，有方法結果之牽連關係，應從行使偽造
    私文書罪處斷。公訴人認被告於興昌送貨單上冒簽姓氏「劉」之行為係詐欺取財
    罪之階段行為容有誤會。爰審酌被告犯罪動機、目的、所用手段、所生危害及犯
    後態度等一切情狀，量處如主文所示之刑。末查被告未曾受有期徒刑以上刑之宣
    告，有台灣高等法院檢察署刑案紀錄簡覆表一件在卷可參，被告此次犯行，係因
    一時貪慾，致罹刑章，且鑑於僅詐得電線二捲，所侵害法益尚屬輕微，本院認其
    經此刑之教訓，當知警惕而無再犯之虞，其刑之宣告以暫不執行為適當，併予宣
    告緩刑二年，以啟自新。另被告於興昌送貨單客戶簽收欄上所偽造姓氏「劉」，
    興昌送貨單（一式三聯）雖未扣案，惟不能證明已經滅失，則依刑法第二百十九
    條規定沒收該偽造之姓氏「劉」署名三枚。
貳、無罪部分：
一、公訴意旨略以：被告庚○○於八十八年五月二十八日夥同不詳姓名之男子前往台
    北市○○○路○段二十號十一樓欲向僑建公司請款遭拒，竟恐嚇要持刀傷害僑建
    公司之員工戊○○，致使戊○○心生畏怖等語，因認被告涉有刑法第三百零五條
    之恐嚇罪嫌。
二、按犯罪事實應依證據認定之，無證據不得推定其犯罪事實；又不能證明被告犯罪
    者，應諭知無罪之判決，刑事訴訟法第一百五十四條、第三百零一條第一項分別
    定有明文。
三、公訴人認被告涉有此部分犯行，無非以告訴人、被害人之指訴為其論據。惟訊據
    被告堅決否認有出言恐嚇之行為，辯稱：因承包喬建公司工程，為請款事宜而至
    該公司，詎該公司負責人丁○○屢次失約，一時氣憤，情緒難免激動，聲調較為
    大聲，但絕無恐嚇之意思等語。經查：被告先後數次至喬建公司處理工程款請款
    事宜，八十八年五月二十九日上午十一時三十分許與另名成年男子再次前來，經
    證人即被害人戊○○陳述在卷（見本院八十八年九月二十九日訊問筆錄），是起
    訴書所稱八十八年五月二十八日之犯罪時間係屬誤載。至證人戊○○稱被告稱要
    將酒瓶打破劃傷臉部致無臉見人等情，在場證人即陪同被告前往之辛○○則證稱
    當時只聽見彼等（指被告及戊○○）為了請款，聲音很大，但未聽到被告稱如不
    打電話給負責人即要對戊○○毀容等言詞等語（見本院八十九年一月十七日訊問
    筆錄），是證人戊○○之指證是否實在，不無疑問。再告訴人及證人黎金全均非
    在場親自見聞事實者，為告訴人、證人戊○○所承認，則此部分事實，除證人戊○○指證外，尚乏其他積極證據可佐。且被告於八十八年五月二十九日上午十一
    時三十分許至喬建公司係為了請款之目的，不惟據被告供認，亦經證人戊○○、
    辛○○所證實，是被告辯稱為工程款請款事宜致言談舉止略為失當等語尚與情理
    相符，從而，尚不能片面拮取證人戊○○證詞即認被告涉有恐嚇罪嫌。此外，亦
    查無其他積極證據可證明有此犯罪事實，則不能證明被告犯罪，爰就其被訴恐嚇
    罪部分為無罪判決之諭知。
據上論斷，應依刑事訴訟法第二百九十九條第一項前段、第三百零一條第一項，刑法
第二百十六條、第二百十條、第三百三十九條第一項、第五十五條、第七十四條第一
款、第二百十九條，罰金罰鍰提高標準條例第一條前段，判決如主文。
本案經檢察官朱應翔到庭執行職務
中      華      民      國    八十九    年      一      月    二十六    日
                                      臺灣臺北地方法院刑事第八庭
                                          法  官  許  純  芳
右正本證明與原本無異。
如不服本判決，應於判決送達後十日內，向本院提出上訴狀。
                                          書記官  沈  銘  哲
中      華      民      國    八十九    年      二      月      三      日
附錄本案論罪科刑法條：
刑法第二百十六條：
行使第二百十條至第二百十五條之文書者，依偽造、變造文書或登載不實事項或使登
載不實事項之規定處斷。
刑法第二百十條：
偽造、變造私文書，足以生損害於公眾或他人者，處五年以下有期徒刑。


司法院資訊處製作；財團法人民間司法改革基金會備份。
